【裁判字號】    91,聲再,8
【裁判日期】    920224
【裁判案由】    確定訴訟費用額
【裁判全文】
臺灣高等法院臺南分院民事裁定  九十一年度聲再字第八號  Ｊ
      再審聲請人  甲  ○  ○
      再審相對人  可口企業股份有限公司
      法定代理人  郭  營  禮
右當事人間因聲請確定訴訟費用額事件，聲請人對於中華民國九十一年十月三十一日
本院確定裁定（九十一年度聲再字第六號－原審台灣台南地方法院八十二年度聲字第
三九四號），聲請再審，本院裁定如左：
      主      文
再審之聲請駁回。
再審聲請訴訟費用由再審聲請人負擔。
      理    由
一、本件聲請意旨略以：依民事訴訟法第五百零七條之規定，對裁定聲請再審之程序
    必須準用第五編再審程序之規定，依據該法第五百零二條，對於聲請再審認為不
    合法者，以裁定駁回；顯無再審理由者，以判決駁回。然法院以判決或裁定終結
    再審之訴，當事人無從意料，仍必須依據該法第五百零一條第一項第三款表明法
    院應如何程度廢棄原判決及就本案如何判決之聲明，法院就應準用該法第二百二
    十六條製作判決書，而判決既須徵收裁判費，聲請再審自應徵收裁判費。原確定
    裁定（臺灣台南地方法院八十二年聲字第三九四號裁定、本院八十二年抗字第三
    九號裁定、最高法院八十四年台抗字第三五六號裁定及本院九十年聲再字第六號
    、最高法院九十年度再抗字第三號裁定）就聲請再審程序未準用再審之訴程序徵
    收裁判費，然法院依職權必須確定裁判費用，並代收裁判費上繳國庫，聲請人為
    防衛自身權益之必要，促請法院為職權之發動，法院仍不下達徵收裁判費之裁定
    ，鈞院九十一年度聲再字第六號裁定，又誤用民事訴訟費用法第二十一條聲請不
    徵收費用之規定，顯有民事訴訟法第四百九十六條第一項第一款適用法規顯有錯
    誤之再審理由；為此，依民事訴訟法第五百零七條準用同法第四百九十六條第一
    項第一款規定聲請再審，求為廢棄鈞院九十一年度聲再字第六號、九十一年度聲
    再字第四號、九十年度聲再字第六號、再抗字第三號、八十九年度再字第七號、
    八十八年度再字第二四號、八十七年度再字第四二號、第三四號、第二五號、第
    一號、八十六年度再字第五七號、第五０號、第三二號、第十四號、第六號、八
    十五年度再字第六一號、第二０號、第十二號、八十四年度再字第三二號、第十
    六號、八十三年度再字第三二號、八十二年度抗字第三九０號及台灣台南地方法
    院八十二年度聲字第三九四號裁定，並依職權命補繳所積欠各法院之裁判費等語
    。
二、查本件聲請人係對本院九十一年度聲再字第六號確定裁定聲請再審，雖其一併請
    求廢棄先前歷次各裁定，惟該請求係以其對本院九十一年度聲再字第六號確定裁
    定聲請再審有理由為前提，是本件自應先就本院九十一年度聲再字第六號裁定有
    無再審事由為審酌，合先敘明。
三、按對於確定裁定聲請再審，依民事訴訟法第五百零七條準用同法第五百零一條第
    一項第四款之規定，必須表明再審理由，所謂表明再審理由，必須指明確定裁定
    有如何合於法定再審事由之具體情事始為相當，倘僅泛言有何條款之再審事由，
    無具體情事者，仍難謂已合法表明再審事由（最高法院六十四年台聲字第七六號
    判例參照）。至於當事人聲請再審，雖聲明對某件裁定為再審，但審查其再審訴
    狀理由，實為指摘原確定裁定或前次之再審裁判如何違法，而對該聲明不服之再
    審裁定，則毫未指明有如何法定再審理由，此種情形，可認為未合法表明再審理
    由，逕以其再審之聲請為不合法駁回之（最高法院六十九年度第三次民事庭會議
    決定(一)可資參照）；本件聲請人聲請再審主張之事由，與本院九十一年度聲再字
    第六號聲請再審之理由大同小異，有本院依職權調取之本院九十一年度聲再字第
    六號確定訴訟費用額案卷足按，並有該裁定書附卷可稽，經細繹其主張之再審理
    由，核係指摘本院九十年聲再字第六號、最高法院九十年度再抗字第三號裁定確
    定前之歷次再審裁判如何違法，而對該聲明不服之本院九十一年度聲再字第六號
    確定再審裁定，僅泛言指稱有民事訴訟法第四百九十六條第一項第一款所定適用
    法規顯有錯誤，並未指明本院該確定裁定有如何合於法定再審事由之具體情事，
    揆諸前開說明，已難認為已合法表明再審理由；至再審聲請人未能究明民事訴訟
    費用法第二十一條規定之本旨，徒執己意謂稱聲請再審既有準用再審之稱，須依
    再審程序徵收裁判費，不應適用上開民事訴訟費用法第二十一條之規定，一再對
    本院確定裁定聲請再審，並聲請依職權命補繳所積欠各法院之裁判費云云，顯有
    誤會。
四、綜上所述，聲請人指摘原確定裁定（本院九十一年度聲再字第六號裁定）有民事
    訴訟法第四百九十六條第一項第一款之事由，聲請再審，自非合法，應予駁回。
五、聲請人其餘事實理由與本件裁定不相干，毋庸贅論，附此敘明。
六、依民事訴訟法第五百零七條、第九十五條、第七十八條，裁定如主文。
中      華      民      國    九十二    年      二      月    二十四    日
                                    臺灣高等法院臺南分院民事第二庭
~B1審判長法官   吳    志    誠
~B2      法官   楊    省    三
~B3      法官   李    素    靖
右為正本係照原本作成。
不得抗告。
中      華      民      國    九十二    年      二      月    二十五    日
~B法院書記官  林    鈴    香


司法院資訊處製作；財團法人民間司法改革基金會備份。
